【裁判字號】    98,消債抗,556
【裁判日期】    990420
【裁判案由】    聲請免責
【裁判全文】
臺灣高雄地方法院民事裁定           98年度消債抗字第556號
    抗  告  人  甲○○
    代  理  人  唐國盛律師
上列抗告人因聲請免責事件，對於中華民國98年9 月11日本院98
年度消債聲字第11號裁定提起抗告，本院裁定如下：
    主  文
抗告駁回。
抗告程序費用新台幣壹仟元由抗告人負擔。
    理  由
一、抗告意旨略以：原裁定認有浪費行為之4 筆消費共新台幣（
    下同）41,521元，僅占所有債務總額1,884,186 元之2.2%，
    並無因此致財產顯然減少或負擔過重債務之事實，況關於台
    灣路士達公司之消費係汽車修理支出。另所舉預借現金是為
    清償到期之前債，伊並未去百貨公司或高級飲食店消費，原
    裁定認抗告人有浪費行為，即有誤解。再抗告人因照顧重病
    母親而辭去工作，致無固定收入，現靠打零工度日等情，爰
    提起抗告，請求撤銷原裁定，准予抗告人免責。
二、按債務人因浪費、賭博或其他投機行為，致財產顯然減少或
    負擔過重之債務，而生開始清算之原因者，除證明經普通債
    權人全體同意，或情節輕微，經法院審酌普通債權人全體受
    償情形及其他一切情狀，認為適當者外，法院應為不免責之
    裁定，消費者債務清理條例（下稱消債條例）第134 條第1
    項第4 款、第135 條分別定有明文。蓋免責制度係經濟陷於
    困境債務人最後之救濟手段，是其雖具有不免責事由，仍須
    法院審酌普通債權人全體受償情形及其他一切情狀後，如認
    免責為適當者，始得裁量以裁定免責，以利債務人更生而重
    新出發。所謂浪費或投機行為，係指債務人於顯見其經濟狀
    況不佳之情形下，猶恣意揮霍、投機，生活支出超過個人收
    入所應支出之程度，或心存僥倖冀以一時之小投資以博取大
    利益，因致負擔更大債務，核其所為，於清算之原因有可歸
    責性，自有加以制止之必要，尚不宜使之免責。而有無浪費
    或投機行為，端視債務人從事該行為時有無詳實之償還計畫
    ，或有無以過去實證印證投資收益有相當或然率，或有政府
    、產業預定計畫等事實，倘無償還計畫、其他預定收入、過
    去實證或政府產業預定計畫等，僅是先行花費或以射倖心態
    從事投機時，即屬之，自不應認可免其還款之責。
三、經查，
  (一)抗告人自91年8 月19日起至92年12月24日止；自93年7 月6
    日起至93年9 月13日止投保薪資均為21,000元。自93年12月
    6 日起至93年12月9 日止；自93年12月21日起至94年1 月10
    日止；自94年3 月1 日起至94年6 月30日止投保薪資均為16
    ,500元。自94年7 月1 日起至95年11月9 日止投保薪資為33
    ,300元，有勞工保險被保險人投保資料表（見本院97年度消
    債清字第76號卷第17頁，下稱消債清卷）在卷可憑，足認抗
    告人自91年8 月19日起至95年11月9 日止之每月薪資均未超
    過33,300元。又依債權人香港上海匯豐商業銀行股份有限公
    司（下稱匯豐銀行）、萬泰商業銀行有限公司（下稱萬泰銀
    行）所提出抗告人之消費明細觀之，抗告人除於92年7 月向
    匯豐銀行、萬泰銀行各預借現金20,000元外。另參酌抗告人
    嗣後分別自92年8 月起至93年12月止每月均向萬泰銀行預借
    現金1,000 至2,000 元不等；另93年7 、8 月向債權人台新
    國際商業銀行股份有限公司（下稱台新銀行）分別預借現金
    60,000元、41,000元；94年1 、4 、5 月分別向萬泰銀行預
    借現金21,000元、10,000元、11,500元；94年7 、8 月分別
    向台新銀行預借現金50,000元、95,000元；自94年6 月起至
    95年2 月止每月向萬泰銀行預借現金1,000 至6,000 元不等
    ；95年5 月向萬泰銀行預借現金21,062元等情以觀，顯然逾
    越抗告人薪資收入所能負擔之清償能力甚多，衡情，抗告人
    於借支時應已知悉日後難以清償，足見抗告人係因浪費致負
    擔過重之債務。
  (三)又抗告人主張預借現金係為清償前債，然依債權人台新銀行
    、匯豐銀行提出抗告人之上開消費明細以觀，抗告人僅分別
    於93年11月向台新銀行還款6,000 元；94年3 月向匯豐銀行
    還款39,486元；94年9 月向台新銀行還款6,500 元，其餘均
    是小額數千元還款，然觀諸抗告人先前預借現金之數額均超
    過所還款項，難認抗告人之主張為可採。又抗告人以現金卡
    、信用卡預借現金之期間長達2 年，是後期之借款縱係為清
    償前債之用，然依上開資料，亦徵抗告人初期預借現金即已
    未審慎衡量己身償債之能力，其後復為過度之借貸與消費，
    始造成日後以債養債之情形，足認其確有浪費之行為，則依
    前揭消債條例第134 條第4 款規定，應裁定抗告人不免責。
四、綜上所述，抗告人於其並無相當之收入或資產之情形下，未
    能量入為出，簡約生活，卻以辦理現金卡、信用卡方式以債
    養債，且長期為大量、密集、非必要性之消費，足認其確有
    浪費之行為。故原審認抗告人有消債條例第134 條第4 款所
    規定之「因浪費、賭博或其他投機行為，致財產顯然減少或
    負擔過重之債務，而生開始清算之原因。」之情事，而裁定
    不予免責，並無違誤。抗告意旨仍執陳詞指摘原裁定不當，
    求予廢棄，為無理由。
五、據上論結，本件抗告為無理由，依消費者債務清理條例第11
    條第2項、第15條，民事訴訟法第495條之1第1項、第449 條
    第1 項、第95條、第78條，裁定如主文。
中    華    民    國    99    年    4     月    20    日
                  民事第五庭  審判長法  官    李昭彥
                                    法  官    賴文姍
                                    法  官    何佩陵
以上正本證明與原本無異。
本裁定不得再抗告。
中    華    民    國    99    年    4     月    20    日
                                    書記官    陳喜苓

司法院資訊處製作；財團法人民間司法改革基金會備份。
